臺灣橋頭地方法院民事裁定
110年度消債更字第45號
聲  請  人  
即債務人    黃慧香  
0000000000000000

代  理  人  蔡明哲  法扶律師
上列當事人因消費者債務清理事件聲請更生，本院裁定如下：
    主  文
聲請人黃慧香自民國一百一十年八月二十四日下午四時起開始更
生程序。
命司法事務官進行本件更生程序。
    理  由
一、聲請意旨略以：聲請人即債務人黃慧香前向金融機構辦理消
    費借貸、信用卡契約等，致積欠無擔保債務計新臺幣（下同
    ）3,888,750元，因無法清償債務，乃於民國109年11月間向
    最大債權金融機構臺灣新光商業銀行股份有限公司（下稱新
    光銀行）申請前置協商，惟於109年11月26日前置協商不成
    立，因聲請人有不能清償債務或有不能清償之虞，復未經法
    院裁定開始清算程序或宣告破產，爰依法聲請准予裁定更生
    等語。
二、按「債務人不能清償債務或有不能清償之虞者，得依本條例
    所定更生或清算程序，清理其債務。」消費者債務清理條例
    （下稱消債條例）第3條定有明文。衡以消費者與金融機構
    間債之關係之發生，係依契約自由原則及相互間之信賴為基
    礎，此為社會經濟活動得以維繫及發展之重要支柱，債務人
    經濟窘迫，固不應任其自生自滅，債權人一方之利益，仍不
    能因之摒棄不顧。是債務人於協商程序中，自應本於個人實
    際財產及收支狀況，依最大誠信原則，商討解決方案。如終
    究不能成立協商，於聲請更生或清算時，法院審酌上開條文
    所謂「不能清償或有不能清償之虞」，自宜綜衡債務人全部
    收支、信用及財產狀況，評估是否因負擔債務，而不能維持
    最基本之生活條件；所陳報之各項花費，是否確屬必要性之
    支出；如曾有協商方案，其條件是否已無法兼顧個人生活之
    基本需求等情，為其判斷之準據。
三、經查：
  ㈠聲請人前向各金融機構辦理消費借貸、信用卡契約等，致現
    積欠無擔保債務至少3,888,750元，前即因無法清償債務，
    而於109年11月間向最大債權金融機構新光銀行申請前置協
    商，惟於109年11月26日前置協商不成立等情，有110年3月2
    4日更生聲請狀所附債權人清冊、財團法人金融聯合徵信中
    心前置協商專用債權人清冊、信用報告、前置協商不成立通
    知書、債務人無擔保債務明細表等件在卷可稽，堪信為真實
    。
  ㈡聲請人自陳現擺設攤位販賣飲料，每月收入約26,000元，而
    其名下僅國泰人壽保險解約金15,060元，107、108年度皆未
    有申報所得，現未投保勞工保險等情，有財產及收入狀況說
    明書、勞工保險被保險人投保資料表、綜合所得稅各類所得
    資料清單暨國稅局財產歸屬資料清單、國泰人壽保險股份有
    限公司110年6月21日國壽字第1100060824號函附卷可稽。則
    查無聲請人有其他收入來源，佐以聲請人未有所得紀錄，現
    未投保勞工保險，則聲請人自陳每月收入26,000元，尚非不
    可採信，以26,000元作為核算其現在償債能力之基礎，應能
    反映真實收入狀況。
  ㈢至支出部分，聲請人聲請更生時於財產及收入狀況說明書主
    張扶養母親，惟於110年5月6日補正狀已陳明並無受扶養親
    屬。至聲請人個人日常生活必要費用部分，審酌聲請人負債
    之現況，基於社會經濟活動之互賴及誠信，該日常生活所需
    費用，自應節制開支，不得有超越一般人最低生活標準之享
    受，否則反失衡平，本院依消債條例第64條之2第1項，參酌
    衛福部社會司所公告歷年最低生活費標準，110年度高雄市
    最低生活費標準13,341元之1.2倍為16,009元，則聲請人每
    月最低生活費除有特殊情形並有證據證明者外，自宜以此為
    度，始得認係必要支出。然聲請人主張每月個人必要生活費
    為19,075元，已高於上開標準16,009元，且所列膳食費達9,
    000元，未釋明有較高支出之必要性，故本院認應以上開標
    準16,009元列計為聲請人全部必要生活費，較為可採。
  ㈣綜上所述，以聲請人現每月之收入26,000元為其償債能力基
    準，扣除其每月個人必要生活費16,009元後僅餘9,991元，
    而聲請人目前負債總額為3,888,750元，扣除保險解約金15,
    060元後，債務餘額為3,873,690元，以上開餘額按月攤還結
    果，約32年期間始能清償完畢，堪認聲請人確有不能清償債
    務或有不能清償之虞之情事。從而，聲請人主張已不能清償
    債務，聲請本院准予更生，依所舉事證及本院調查結果，即
    無不合。
四、末按「法院開始更生程序之裁定，應載明其年、月、日、時
    ，並即時發生效力。」、「法院裁定開始更生或清算程序後
    ，得命司法事務官進行更生或清算程序，必要時得選任律師
    、會計師或其他適當之自然人或法人一人為監督人或管理人
    。」消費者債務清理條例第45條第1 項、第16條第1 項分別
    定有明文。本件聲請人其目前收入及財產狀況，不能履行債
    務，依聲請人其目前收入及財產狀況，未償之債務亦屬不能
    清償，有如上述。此外，復查無聲請人有消費者債務清理條
    例第46條各款所定駁回更生聲請等事由，從而，聲請人聲請
    更生，洵屬有據，應予准許，爰命司法事務官進行本件更生
    程序。
五、依消費者債務清理條例第11條第1 項、第45條第1 項、第16
    條第1 項，裁定如主文。
中　　華　　民　　國　　110 　年　　8 　　月　　24　　日
                      　　民事庭　法　官　李姝蒓
以上正本係照原本作成。
本裁定已於110年8月24日下午4時公告。
本裁定不得抗告。
中　　華　　民　　國　　110 　年　　8 　　月　　24　　日
  　                              書記官　郭南宏